【裁判字號】    99,審訴,3298
【裁判日期】    991027
【裁判案由】    毒品危害防制條例
【裁判全文】
臺灣高雄地方法院刑事判決            99年度審訴字第3298號
公  訴  人  臺灣高雄地方法院檢察署檢察官
被      告  甲○○
上列被告因違反毒品危害防制條例案件，經檢察官提起公訴（99
年度毒偵字第4684、4525、4745號），本院合議庭裁定由受命法
官獨任進行簡式審判程序，判決如下：
    主  文
甲○○施用第一級毒品，累犯，處有期徒刑玖月。又施用第二級
毒品，累犯，處有期徒刑伍月。又施用第一級毒品，累犯，處有
期徒刑玖月，扣案之第一級毒品海洛因貳包（均含包裝袋，驗餘
淨重各為零點貳伍公克、零點肆陸公克），均沒收銷燬之。又施
用第二級毒品，累犯，處有期徒刑伍月，扣案之吸食器參個，均
沒收。又施用第一級毒品，累犯，處有期徒刑玖月。又施用第二
級毒品，累犯，處有期徒刑伍月，扣案之第二級毒品甲基安非他
命壹包（含包裝袋，驗餘淨重零點參貳參公克）及殘留海洛因、
甲基安非他命之夾鏈袋柒個、分裝杓壹支、橡皮吸管壹條、玻璃
球壹個，均沒收銷燬之。應執行有期徒刑貳年捌月。扣案之第一
級毒品海洛因貳包（均含包裝袋，驗餘淨重各為零點貳伍公克、
零點肆陸公克）、第二級毒品甲基安非他命壹包（含包裝袋，驗
餘淨重零點參貳參公克）及殘留海洛因及甲基安非他命之夾鏈袋
柒個、分裝杓壹支、橡皮吸管壹條、玻璃球壹個，均沒收銷燬之
。扣案之吸食器參個，均沒收之。
    事  實
一、甲○○前因施用毒品案件，經本院裁定送觀察勒戒後，於民
    國91年8 月1 日因無繼續施用傾向出所，並由臺灣高雄地方
    法院檢察署檢察官以91年度毒偵字第2019號為不起訴處分。
    復因施用毒品案件，經本院以93年度簡字第6394號判決判處
    有期徒刑3 月確定，於94年4 月12日易科罰金執行完畢。又
    因竊盜案件，經臺灣高等法院高雄分院以96年度上易字第
    1070號判決、96年度上易字第1119號判決，分別判處有期徒
    刑5 月、8 月確定，嗣經裁定定應執行刑有期徒刑1 年確定
    ，而於98年1 月13日縮刑期滿執行完畢（構成累犯）。詎甲
    ○○仍未戒絕毒癮，竟分別基於施用第一級毒品海洛因及第
    二級毒品甲基安非他命之犯意，分別為下列行為：
  (一)於99年6 月10日早上某時許，在高雄縣林園鄉○○路○段28
    號住處，以將甲基安非他命置於玻璃球內燒烤後吸食霧化氣
    體之方式，施用第二級毒品甲基安非他命1 次後，復在同一
    地點，以將海洛因摻入香菸內吸食之方式，施用第一級毒品
    海洛因1 次。嗣於當日下午4 時許，在高雄市○鎮區○○路
    與光華路口，因甲○○與友人駕駛贓車為警查獲，並經徵得
    其同意後採集尿液送驗，結果呈安非他命、甲基安非他命陽
    性及嗎啡陽性反應，始悉上情。
  (二)於99年7 月2 日晚上某時許，在其位於高雄縣林園鄉○○路
    ○段28號住處內，以將甲基安非他命置於玻璃球內燒烤後吸
    食霧化氣體之方式，施用第二級毒品甲基安非他命1 次後，
    復在同一地點，以將海洛因摻入香菸內吸食之方式，施用第
    一級毒品海洛因1 次。嗣於99年7 月3 日下午5 時45分許，
    在高雄縣林園鄉○○路27之1 號對面空屋，因形跡可疑為警
    查獲，並當場扣得第一級毒品海洛因2 包（驗餘淨重各為
    0.25公克、0.46公克）及其所有、預備供其施用甲基安非他
    命所用之吸食器3 支（均未使用過）。經徵得其同意後採集
    尿液送驗，結果呈安非他命、甲基安非他命陽性及可待因、
    嗎啡陽性反應，始悉上情。
  (三)又於99年7 月20日晚上某時許，在其位於高雄縣林園鄉○○
    路○段28號住處，以將甲基安非他命置於玻璃球內燒烤後吸
    食霧化氣體之方式，施用第二級毒品甲基安非他命1 次。又
    於同年月21日某時許，在同一地點，以將海洛因摻入香菸內
    吸食之方式，施用第一級毒品海洛因1 次。嗣於99年7 月21
    日晚上8 時20分許，經警持搜索票至甲○○前揭住處執行搜
    索，當場扣得第二級毒品安非他命1 包（驗餘淨重0.323 公
    克）、殘留海洛因、甲基安非他命之夾鏈袋共7 個，及殘留
    甲基安非他命之分裝杓子1 支、橡皮吸管1 條、玻璃球1 個
    等物。經警徵得其同意採集尿液送驗，結果呈甲基安非他命
    陽性及嗎啡陽性反應，始悉上情。
二、案經高雄市政府警察局苓雅分局、小港分局、高雄縣政府警
    察局林園分局報告臺灣高雄地方法院檢察署檢察官偵查起訴
    。
    理  由
一、程序部分：
    本件被告甲○○所犯均為死刑、無期徒刑或最輕本刑為3 年
    以上有期徒刑以外之罪，其於準備程序中就被訴事實為有罪
    之陳述，經告知簡式審判程序之旨，並聽取公訴人及被告之
    意見後，依刑事訴訟法第273 條之1 第1 項規定，裁定由受
    命法官獨任進行簡式審判程序，合先敘明。
二、認定犯罪事實所憑之證據及理由：
    訊據被告甲○○對於上揭分別施用第一級毒品海洛因3 次及
    第二級毒品甲基安非他命3 次之事實，業於本院審理時供承
    不諱，且被告先後3 次為警查獲所採之尿液檢體，分送高雄
    市立凱旋醫院及台灣檢驗科技股份有限公司，以酵素免疫分
    析法及氣相層析質譜法檢驗結果，99年6 月10日查獲該次，
    呈現嗎啡、甲基安非他命、安非他命陽性反應；99年7 月3
    日查獲該次，呈現嗎啡、可待因、甲基安非他命、安非他命
    陽性反應；99年7 月21日為警查獲該次，則呈現嗎啡、甲基
    安非他命陽性反應，此分別有高雄市立凱旋醫院99年7 月2
    日濫用藥物尿液檢驗報告暨高雄市政府警察局苓雅分局偵辦
    麻藥、煙毒案件嫌疑人尿液採證代碼對照表（尿液代碼：
    F-9933 7號）、高雄市立凱旋醫院99年7 月30日濫用藥物尿
    液檢驗報告暨高雄市政府警察局小港分局毒品案嫌疑人尿液
    代碼與姓名對照表（尿液代碼：J-99263 號）、台灣檢驗科
    技股份有限公司99年8 月5 日KＺ000000000000濫用藥物檢驗
    報告暨高雄縣政府警察局林園分局查獲毒品案件嫌疑人代號
    與真實姓名對照表（代號：林偵0395號）各1 份附卷可稽；
    扣案白色粉未2 包及晶體1 包，分別經送請法務部調查局及
    正修科技大學超微量研究科技中心檢驗結果，確分別呈海洛
    因（驗餘淨重各為0.25公克、0.46公克）、甲基安非他命（
    驗後淨重0.323 公克）陽性反應，亦有法務部調查局99年8
    月11日調科壹字第09923017900 號濫用藥物實驗室鑑定書、
    正修科技大學超微量研究科技中心檢驗報告各1 紙在卷足憑
    ；另扣案夾鏈袋7 個、分裝杓子1 支、橡皮吸管1 條、玻璃
    球1 個，亦分別殘留海洛因、甲基安非他命，有高雄醫學大
    學附設中和紀念醫院檢驗報告（報告編號0000-000、
    0000-000、00 00-000 、0000-000、0000-000、0000-000、
    0000-000、0000 -000 、0000-000、0000-000）存卷可佐；
    此外，復有被告所有而供其預備施用第二級毒品所用吸食器
    3 個（均未使用過），扣案可憑。是被告之自白核與事實相
    符，應堪採信。本案事證明確，被告上開施用第一、二級毒
    品犯行，堪以認定。
三、論罪科刑：
  (一)修正之毒品危害防制條例第20條就施用毒品者，祇於「初犯
    」及「5 年後再犯」二種情形，有其追訴條件之限制，即須
    於初犯經觀察、勒戒或強制戒治釋放後，5 年內均無施用毒
    品之行為，始能認其前所實施之觀察、勒戒或強制戒治已足
    遮斷毒癮，而得於5 年後再犯時，再予適用初犯之規定，重
    行觀察、勒戒等程式。倘5 年內已經再犯，被依法追訴處罰
    ，縱其第3 次（或第3 次以上）施用毒品之時間在初犯釋放
    5 年以後，即與「5 年後再犯」之情形有別，且因已於「5
    年內再犯」，顯見原實施觀察、勒戒或強制戒治，已無法收
    其實效，而無5 年戒斷期之存在，自無再經觀察、勒戒及強
    制戒治之必要，應得逕行追訴處罰，最高法院著有95年5 月
    9 日95年第7 次刑事庭會議決議可資參照。本件被告前因施
    用毒品案件，經本院裁定送觀察勒戒後，於91年8 月1 日執
    行完畢釋放，復於93年間因施用毒品案件，經本院以93年度
    簡字第6394號判決判處有期徒刑3 月確定，有臺灣高等法院
    被告前案紀錄表1 份在卷可參。被告既曾於「5 年內再犯」
    ，且經法院判處罪刑確定，本件被告復分別於99年6 月10日
    、99年7 月3 日、99年7 月21日因施用第一級毒品海洛因、
    第二級毒品甲基安非他命為警查獲，即非屬該條例第20條第
    3 項所定「5 年後再犯」之情形，檢察官依毒品危害防制條
    例第23條第2 項之規定，予以追訴，自屬適法。
  (二)按海洛因及甲基安非他命分別係屬毒品危害防制條例第2 條
    第2 項第1 款、第2 款所稱之第一、二級毒品，依法不得施
    用。核被告甲○○所為，係犯毒品危害防制條例第10條第1
    、2 項之施用第一、二級毒品罪。其持有海洛因、甲基安非
    他命後，進而施用，持有之低度行為應被施用之高度行為所
    吸收，不另論罪。被告所犯上開施用第一級毒品及施用第二
    級毒品之6 罪間，犯意各別，行為互殊，應予分論併罰。又
    被告有如事實欄所載徒刑之宣告及執行完畢情形，有臺灣高
    等法院被告前案紀錄表1 份在卷可稽，其於前開有期徒刑執
    行完畢後5 年內，故意再犯本件有期徒刑以上之罪，均應依
    刑法第47條第1 項之規定論以累犯，並在其所犯各次施用第
    一級、第二級毒品罪刑項下均加重其刑。爰審酌被告前已因
    施用毒品案件經觀察戒勒，猶未徹底戒除毒癮，足認其並無
    戒除毒害之決心，本不宜寬貸，惟念其施用毒品乃自戕一己
    之身體健康，並具有病患性人格之特質，其行為本身對社會
    所造成之危害並非直接、鉅大，持有毒品之數量及其坦承施
    用第一、二級毒品犯行等一切情狀，分別量處如主文所示之
    刑，並定應執行之刑，以資懲儆。
  (三)扣案白色粉末2包（驗餘淨重各為0.25公克、0.46公克）及
    晶體1 包（驗餘淨重0.323 公克）、殘留海洛因、甲基安非
    他命之夾鏈袋7 個、分裝杓子1 支、橡皮吸管1 條、玻璃球
    1 個，經送驗結果，認確分別為海洛因、甲基安非他命或殘
    留有毒品海洛因、甲基安非他命，業如上述，而包裝袋、分
    裝杓子、橡皮吸管、玻璃球與其上殘留之毒品，衡情已難以
    分析剝離，自應整體視為毒品，不問屬於犯人與否，均應依
    毒品危害防制條例第18條第1 項前段之規定，為沒收銷燬之
    諭知。至送驗耗損之毒品既已滅失，自無庸再予宣告沒收銷
    燬之必要，併此敘明。至扣案吸食器3 個，為被告所有，且
    係預備供其施用第二級毒品所用，已據被告自承在卷，爰均
    依刑法第38條第1 項第2 款規定，併予宣告沒收。
據上論斷，應依刑事訴訟法第273 條之1 第1 項、第284 條之1
、第299 條第1 項前段，毒品危害防制條例第10條第1 項、第2
項、第18條第1 項前段，刑法第11條、第47條第1 項、第51條第
5 款、第9款、38條第1 項第2 款，判決如主文。
本案經檢察官李怡增到庭執行職務。
中    華    民    國    99    年    10    月    27    日
                  刑事第十庭    法  官  王  琁
以上正本證明與原本無異。
如不服本判決應於收受本判決後10日內向本院提出上訴書狀，並
應敘述具體理由，如未敘述上訴理由者，應於上訴期間屆滿後20
日內補提理由書狀於本院（均須按他造當事人之人數附繕本）「
切勿逕送上級法院」。
中    華    民    國    99    年    10    月    27    日
                                書記官  王淑娟

司法院資訊處製作；財團法人民間司法改革基金會備份。
